臺灣高等法院刑事判決
110年度上易字第1422號
上  訴  人  
即  被  告  游逸祥


上列上訴人因恐嚇案件，不服臺灣宜蘭地方法院109年度易緝字
第28號，中華民國110年5月20日第一審判決（起訴案號：臺灣宜
蘭地方檢察署107年度偵字第4628、4809、5098、6018、6059號
），提起上訴，本院判決如下：
    主  文
上訴駁回。
    事  實
一、游逸祥與朱柏榮為朋友關係，朱柏榮與陳奕任亦為朋友關係
    （朱柏榮、陳奕任所為恐嚇取財未遂犯行，業經原審法院判
    處罪刑確定）。陳奕任於民國107年6月6日某時，前往宜蘭
    縣○○鄉○○路0段000號張偉哲住處欲借款新臺幣（下同）20萬
    元未果，竟基於恐嚇取財之犯意，向張偉哲告以：「出門衣
    服穿厚一點」等語，暗示將加害張偉哲生命、身體之事，繼
    而邀約朱柏榮一同向張偉哲施壓，並允諾若自張偉哲處取得
    20萬元，將與朱柏榮朋分款項，經朱柏榮允諾後，由朱柏榮
    於107年6月8日10時許，邀集游逸祥與真實姓名年籍不詳、
    綽號「弟弟」之成年男子，約定若朱柏榮自陳奕任處分得款
    項，將與游逸祥等人朋分款項，而共同基於恐嚇取財之犯意
    聯絡，另邀集不知情之楊家勛（涉嫌恐嚇取財未遂部分另經
    臺灣宜蘭地方檢察署檢察官為不起訴處分確定），一同驅車
    前往宜蘭縣○○鄉○○路0號「利澤市場」內張偉哲經營之豬肉
    攤旁聚集，利用人數優勢施加他人心理壓力，以此加害他人
    生命、身體之事恫嚇張偉哲，使張偉哲心生畏懼，致生危害
    於其安全，然張偉哲始終未交付20萬元而未遂。嗣經張偉哲
    報警處理，始悉上情。
二、案經張偉哲訴由宜蘭縣政府警察局羅東分局報告臺灣宜蘭地
    方檢察署檢察官偵查起訴。
    理  由
壹、證據能力部分
    按被告以外之人於審判外之陳述，雖不符刑事訴訟法第159
    條之1至第159條之4之規定，而經當事人於審判程序同意作
    為證據，法院審酌該言詞陳述或書面陳述作成時之情況，認
    為適當者，亦得為證據。又當事人、代理人或辯護人於法院
    調查證據時，知有第159條第1項不得為證據之情形，而未於
    言詞辯論終結前聲明異議者，視為有前項之同意，同法第15
    9條之5亦有明定。查本件檢察官就本判決下列所引被告以外
    之人於審判外陳述之證據能力均不予爭執，迄至言詞辯論終
    結，亦未對該等證據之證據能力聲明異議；上訴人即被告（
    下稱被告）游逸祥經本院合法傳喚，雖未於審理期日到庭表
    示意見，惟其於本院準備程序中，並未爭執證據能力（見本
    院卷第74至76頁），本院審酌該些供述證據作成時，核無違
    法取證或其他瑕疵，認為以之作為本案之證據屬適當，自有
    證據能力。其餘資以認定被告犯罪事實之非供述證據，均查
    無違反法定程序取得之情形，依刑事訴訟法第158條之4反面
    規定，亦具證據能力。　
貳、實體部分
一、認定事實所憑之證據及理由：
　　被告經本院合法傳喚，未於審理期日到庭，其於本院準備程
    序時固坦承有於上開時、地，與同案被告朱柏榮及以真實姓
    名年籍不詳、綽號「弟弟」之成年男子、證人楊家勛等人，
    一同驅車前往宜蘭縣○○鄉○○路0號「利澤市場」內告訴人張
    偉哲經營之豬肉攤旁聚集之事實，惟矢口否認有何恐嚇取財
    未遂之犯行，於原審及本院辯稱：當天我去找綽號「弟弟」
    之人聊天，朱柏榮打電話來問我在哪裡，說要來找我，後來
    楊家勛也來找我，朱柏榮到場後就叫大家陪他出去買東西，
    他開車亂逛，逛一逛就到市場，大家就進去全家便利超商買
    菸跟酒，買完菸酒之後朱柏榮就要大家走到市場樓梯間，要
    大家在那邊喝酒；是事後我問朱柏榮為什麼剛剛要特地跑去
    市場喝飲料，朱柏榮才告訴我是因為陳奕任說有一個點可以
    賺錢，要他們過去看看，要他們不讓該店家做生意云云（見
    原審卷第74至76、136至138頁）。經查：
  ㈠被告有於上開時、地，與同案被告朱柏榮及以真實姓名年籍
    不詳、綽號「弟弟」之成年男子、證人楊家勛等人，一同驅
    車前往宜蘭縣○○鄉○○路0號「利澤市場」內告訴人張偉哲經
    營之豬肉攤旁聚集之事實，業據被告於警詢、原審及本院審
    理時坦承在卷（見偵字第6018號卷二第82、87至90頁，原審
    訴字第427號卷一第284至287、506頁、易緝字第28號卷第74
    至76、136至138頁，本院卷第74頁），並經告訴人張偉哲於
    警詢及偵查中指述明確（見原審訴字第427號卷一第175至18
    3頁，偵字第6018號卷一第65頁），復據同案被告朱柏榮於
    警詢、偵訊及原審、證人即當天同去現場之楊家勛於警詢中
    證述明確（見他字第1329號卷第9至11、19頁背面，原審訴
    字第427號卷一第216、302、303頁，偵字第6018號卷二第10
    1至103頁），另有現場及路口監視錄影畫面翻拍照片共3張
    在卷為佐（見107偵6018號卷二第45、161頁），此部分事實
    堪以認定。
  ㈡被告固以前開情詞置辯，惟查，被告前於警詢時已自承：當
    天是朱柏榮約我，跟我說陳奕任有一個點可以賺錢，要我們
    去看看，要我們不讓該店做生意，事後陳奕任有拿到錢再分
    給我們；我們是以「在被害人攤位旁飲酒看著他，不讓他做
    生意」的方式阻撓被害人做生意，是朱柏榮提議以此方式施
    壓被害人；朱柏榮有跟我們說陳奕任事後會分錢給我們，但
    沒有說是多少等語（見偵字第6018卷二第87至89頁），其供
    述內容核與同案被告朱柏榮於警詢及偵查中所供稱：因為陳
    奕任跟我說如果能讓張偉哲交付20萬元的話，他會將取得的
    20萬元分給我，我才找游逸祥等人一同前往張偉哲上班的豬
    肉攤；因為陳奕任有提分紅的事但是還沒有拿到，所以也只
    跟游逸祥他們說事後有拿到錢再分給他們；在場的人是我找
    去的，是叫他們在旁邊喝飲料助勢等語（見偵字第6018號卷
    二第40至43頁、他字第1329號卷第19頁背面），情節相符。
    且被告前開所自承：我們是以「在被害人攤位旁飲酒看著他
    ，不讓他做生意」的方式阻撓被害人做生意等語，亦與告訴
    人於警詢中所證述：107年6月8日9時30分許朱柏榮跟其他3
    名我不認識的男子到我工作的豬肉攤旁邊聚集，我覺得他們
    是陳奕任叫過來給我壓力的，讓我知道陳奕任有在注意，要
    我趕快借他錢等語（見原審訴字第427號卷一第177、179頁
    ），相合一致，足認被告前於警詢中之供述核與事實相符。
    被告當日受同案被告朱柏榮邀約前往告訴人工作之豬肉攤位
    旁聚集時，已知同案被告朱柏榮係受同案被告陳奕任邀約前
    往向告訴人索要金錢，且事成後同案被告陳奕任將朋分款項
    予同案被告朱柏榮，同案被告朱柏榮會將款項再分予被告等
    人，而被告與同案被告朱柏榮當日一同前往告訴人之豬肉攤
    位旁聚集，即係為以人數之優勢向告訴人施加心理壓力，以
    達成使告訴人交付金錢之犯罪目的，被告與同案被告朱柏榮
    等人對告訴人為恐嚇取財未遂之犯行已堪認定，其嗣後於原
    審及本院所辯前詞，僅係事後臨訟卸責之詞，不足採信。
　㈢雖同案被告朱柏榮嗣於原審改稱：當天我是跟游逸祥等人說
    我有事要處理一下，看他們要不要陪我去，我事前事後都沒
    有跟他們說可以分得20萬元，也沒有人問我到底去該處做什
    麼等語（見原審訴字第427號卷一第302、303頁），然其所
    述「事前事後都沒有跟他們說可以分得20萬元」、「沒有人
    問我到底去該處做什麼」等情，核與被告前開所辯「事後我
    問朱柏榮為什麼剛剛要特地跑去市場喝飲料，朱柏榮才告訴
    我是因為陳奕任說有一個點可以賺錢，要他們過去看看，要
    他們不讓該店家做生意」等語不符。且同案被告朱柏榮邀約
    眾人前往該處豬肉攤旁飲酒聊天乙節，經被告自承是第一次
    ，被告也覺得特別跑去市場喝飲料很奇怪等語（見原審訴字
    第427號卷一第285頁、易緝字第28號卷第136頁），則衡情
    若同案被告朱柏榮並未主動告知此行目的，被告當無可能均
    未向同案被告朱柏榮詢問此行目的，是同案被告朱柏榮嗣於
    原審中所稱事前事後都沒有跟被告告知此行目的，也沒有人
    詢問此行目的云云，顯然與常情相違，僅係迴護被告之詞，
    無足憑採，自無從作為有利於被告之認定。
　㈣至起訴書雖認本件犯罪事實乃係由同案被告陳奕任邀約同案
    被告朱柏榮，再由同案被告朱柏榮邀集被告、真實姓名年籍
    不詳綽號「弟弟」之成年男子與不知情之楊家勛一同驅車前
    往上開告訴人位於利澤市場之豬肉攤，由同案被告朱柏榮以
    衛生紙包裹子彈1顆放在該攤位上，以此方式恫嚇告訴人乙
    節，然查，同案被告朱柏榮於警詢時供陳：我有將子彈拿過
    去給張偉哲、是我將衛生紙包覆子彈交給張偉哲、交付子彈
    是我們離開後將我朋友都載回家，我才返回將子彈放在張偉
    哲的攤位上等語（見他字第1329號卷第9、12頁）；於偵訊
    時供陳：在場的其他人是我找去的，只是叫他們在旁邊喝飲
    料助勢等語（見他字第1329號卷第19頁背面）；於原審時陳
    稱：總之我就是事後又返回去放子彈等語（見原審訴字第42
    7號卷一第303頁），而被告於警詢時亦陳稱：朱柏榮後來又
    自己去送子彈等語（見偵字第6018號卷二第88頁），於原審
    陳稱：我有去現場，但不知道朱柏榮拿衛生紙包裹子彈放在
    別人攤位上，他應該是事後才去放的等語（見原審訴字第42
    7號卷一第285頁、易緝字第28號卷76頁），是本件尚無證據
    認定被告對於同案被告朱柏榮以衛生紙包裹子彈放在告訴人
    攤位上之行為有所知悉或參與，自難認被告有以此為恫嚇告
    訴人之手法，僅能認定被告與其他同案被告係利用人數優勢
    失加心理壓力，以此加害他人生命、身體之方式恫嚇告訴人
    ，此部分起訴事實應予補充更正之，併此指明。
  ㈤綜上所述，本案事證明確，被告之犯行，堪以認定，應依法
    論科。　
二、論罪：
  ㈠查被告行為後，刑法第346條第1項業於108年12月25日修正公
    布，並於同年月27日施行，而此次修法係將上開條文之罰金
    數額調整換算後逕予以明定於該條文中，而毋庸再引用刑法
    施行法第1條之1第2項規定，前開修正內容與罪刑無關，自
    非刑法第2條第1項規定所稱之法律變更，亦不生新舊法比較
    之問題，而應依一般法律適用原則，逕行適用裁判時之規定
    。　
  ㈡核被告所為，係犯刑法第346條第3項、第1項之恐嚇取財未遂
    罪。按共同正犯因相互間利用他方之行為，以遂行其犯意之
    實現，本於責任共同之原則，共同正犯應對所參與犯罪之全
    部事實負責，且共同正犯之意思聯絡，原不以數人間直接發
    生者為限，即有間接之聯絡者，亦包括在內（最高法院77年
    台上字第2135號判例、100年度台上字第692號、第599號判
    決意旨參照），被告雖非經同案被告陳奕任直接邀請參與本
    案，然透過與同案被告朱柏榮間之犯意聯絡，亦與同案被告
    陳奕任間具有間接之犯意聯絡，是被告與同案被告朱柏榮、
    陳奕任及真實姓名年籍不詳、綽號「弟弟」之成年男子就上
    開恐嚇取財未遂之犯行，均具有犯意聯絡及行為分擔，應依
    刑法第28條之規定，論以共同正犯。被告與同案被告朱柏榮
    、陳奕任等人於上開時、地，固已著手恐嚇取財行為之實行
    ，惟因告訴人未交付財物而未生犯罪結果，其犯罪尚屬未遂
    ，爰依刑法第25條第2項規定減輕其刑。
三、駁回上訴之理由：　　　
　㈠原審經審理結果，認被告罪證明確，因而適用刑法第28條、
    第346條第1項、第3項、第25條第2項、第41條第1項前段，
    刑法施行法第1條之1第1項等規定，並以行為人之責任為基
    礎，說明審酌被告正值壯年力盛，不思以正當途徑賺取金錢
    ，竟與他人共同以恐嚇取財之不法犯行希冀不勞而獲，所為
    除造成他人精神恐慌外，對社會治安亦產生不良影響，犯罪
    情節殊值非難。考量被告參與犯罪之分工及犯罪情節，兼衡
    被告犯後否認犯行之犯後態度。暨斟酌其於原審審理中自陳
    入監前從事送貨業，家中與母親、哥哥同住，及其國中畢業
    之智識程度等一切情狀，量處有期徒刑3月，並諭知易科罰
    金之折算標準。
　㈡原審復依據卷內各項證據資料，就被告所辯各節，詳為論述
    、一一指駁，核其認事用法，俱無違誤，量刑亦稱妥適。被
    告仍執前開陳詞否認犯罪，業經本院詳予論駁如前，均難認
    可採。從而，本件上訴為無理由，應予駁回。
四、被告經本院合法傳喚，無正當理由而未到庭，爰依法不待其
    陳述，逕行判決。　
據上論斷，應依刑事訴訟法第371條、第368條，判決如主文。　
本案經檢察官李頲翰提起公訴，檢察官呂光華到庭執行職務。
中　　華　　民　　國　　110 　年　　10　　月　　28　　日
                  刑事第一庭  審判長法　官  周煙平
                                    法　官  吳炳桂
                                    法　官  連育群
以上正本證明與原本無異。
不得上訴。
                                    書記官  廖紫喬
中　　華　　民　　國　　110 　年　　10　　月　　28　　日
附錄：本案論罪科刑法條全文
中華民國刑法第346條
意圖為自己或第三人不法之所有，以恐嚇使人將本人或第三人之
物交付者，處6月以上5年以下有期徒刑，得併科3萬元以下罰金
。
以前項方法得財產上不法之利益或使第三人得之者，亦同。
前二項之未遂犯罰之。